【裁判字號】    90,易,3826
【裁判日期】    901031
【裁判案由】    偽造文書
【裁判全文】
臺灣高雄地方法院刑事判決                          九十年度易字第三八二六號
    公  訴  人  臺灣高雄地方法院檢察署檢察官
    被      告  甲○○
右列被告因偽造文書案件，經檢察官提起公訴（九十年度偵字第一七四五０號），本
院判決如左：
    主  文
甲○○行使變造特種文書，足以生損害於公眾及他人，處有期徒刑肆月，如易科罰金
，以參佰元折算壹日。
扣案變造王身安之國民身份證上「甲○○」之相片壹張沒收。
    事  實
一、甲○○前因違反肅清煙毒條例案件，經臺灣高等法院高雄分院於民國八十一年八
    月十一日判處有期徒刑十五年，褫奪公權十年，於八十一年十月二十四日判決確
    定，嗣經臺灣高雄地方法院檢察署檢察官以其拒不到庭且傳拘無著予以發布通緝
    在案。甲○○為掩飾其通緝犯身分以避免入監執行，與不詳姓名綽號「賴雕」之
    成年男子共同基於變造中華民國國民身分證（下稱國民身分證）之特種文書之犯
    意聯絡，於八十三年間某日，在臺南市大武附近，由甲○○提供其本人之照片一
    張予綽號「賴雕」者，責由「賴雕」在某不詳地點，將甲○○所提供其本人之相
    片黏貼於王身安所有遺失之國民身分證相片欄上，以變造成相片為甲○○，而姓
    名及其他身分資料仍均為王身安之國民身分證後（變造特種文書部分已逾追訴權
    期間，容後述），交付予甲○○，由甲○○隨身攜帶，以備不時之需。嗣於九十
    年九月十三日十五時四十分許，甲○○在高雄市○○區○○路與興隆路口遇警攔
    檢查時，掩飾自己遭通緝之事實，竟基於行使變造特種文書之犯意，持上開變造
    之「王身安」國民身分證予警方查證表示自己係王身安而行使之，足以生損害於
    戶政機關對於國民身分證管理之正確性及王身安本人，惟遭警員乙○○識破而查
    悉上情。
二、案經高雄市政府警察局報請臺灣高雄地方法院檢署檢官偵查起訴。
    理  由
一、右揭事實，業據被告甲○○自白不諱，並經被害人王身安於警訊（九十年九月十
    三日警訊筆錄）、證人即當場查獲之警員乙○○於本院審理時（本院九十年十月
    十七日訊問筆錄）陳述綦詳，復有經變造之國民身分證一紙扣案可稽。被告行使
    變造國民身分證之行為，不僅影響戶政機關對於國民身分證管理之正確性，並使
    被害人之身分遭冒用，足生損害於公眾及被害人堪以認定。綜上所述，本件事證
    明確，被告犯行堪以認定，應予依法論科。
二、查國民身分證為國民身份之證明文件，係為刑法第二百十二條之特種文書。故核
    被告行使綽號「賴雕」者所變造之國民身分證，所為係犯刑法第二百十六條、第
    二百十二條之行使變造特種文書罪。查上開「王身安」之國民身分證確係被害人
    王身安遺失之物，業據被害人王身安於警訊時陳明在卷，上開國民身分證除相片
    外均為真正，是「賴雕」者換貼被告之照片於該國民身分證上應屬變造，而非偽
    造，公訴人認被告係行使偽造特種文書，容有誤會。爰審酌被告為隱蔽通緝犯身
    分，竟以行使變造國民身分證之不正當方法加損害於他人，幸本案尚未發生實害
    ，及犯後坦承犯行，態度尚佳等一切情狀，量處如主文所示之刑，並諭知易科罰
    金之折算標準，以資懲儆。扣案變造被害人王身安國民身分證上所貼被告之相片
    一張，為被告所有，且係供其犯罪所用，應依刑法第三十八條第一項第二款宣告
    沒收。
三、公訴意旨另以：被告與綽號「賴雕」之不姓名成年男子共同基於變造中華民國國
    民身分證（下稱國民身分證）之特種文書之犯意聯絡，於八十三年間某日，在臺
    南市大武附近，由甲○○提供其本人之照片一張予綽號「賴雕」者，責由「賴雕
    」在某不詳地點，將甲○○所提供其本人之相片黏貼於王身安所有之遺失國民身
    分證相片欄上，以變造成相片為甲○○，而姓名及其他身分資料仍均為王身安之
    國民身分證後，交付予甲○○，足以生損害於戶政管理、登載之正確性及被害人
    王身安，因認被告此部分涉犯刑法第二百十二條之變造特種文書罪云云。惟按追
    訴權時效已完成者，法院應諭知免訴之判決，刑事訴訟法第三百零二條第二款定
    有明文。本件公訴人認被告涉犯刑法第二百十二條之變造特種文書罪嫌，經查該
    罪之追訴權時效，依刑法第八十條第一項第三款規定，為五年，而被告最後行為
    時係八十三年間，迄九十年十月九日繫屬本院時，已逾六年，顯超過該罪之追訴
    權時效期間，依首開法條規定，此部分本應諭知免訴之判決，惟因公訴人認此部
    分與前開論罪科刑部分有吸收犯之實質上一罪關係，爰不另為免訴判決之諭知，
    附此敘明。
據上論斷，應依刑事訴訟法第二百九十九條第一項前段，刑法第二百十六條、第二百
十二條、第四十一條第一項、第三十八條第一項第二款，罰金罰鍰提高標準條例第一
條前段、第二條，判決如主文。
中      華      民      國      九十      年      十      月    三十一  日
                                 臺灣高雄地方法院刑事第七庭
                                     法  官  何  秀  燕
右正本證明與原本無異。
如不服本判決，應於判決送達後十日內，向本院提出上訴狀。
                                     書記官  邱  靜  銘
中      華      民      國      九十      年      十      月    三十一  日
附錄本案判決論罪科刑之法條：
中華民國刑法第二百一十六條：
 (行使偽造變造或登載不實之文書罪)
行使第二百十條至第二百十五條之文書者，依偽造、變造文書或登載不實
事項或使登載不實事項之規定處斷。
中華民國刑法第二百一十二條：
 (偽造變造特種文書罪)
偽造、變造護照、旅券、免許證、特許證及關於品行、能力服務或其他相
類之證書、介紹書，足以生損害於公眾或他人者，處一年以下有期徒刑、
拘役或三百元以下罰金。


司法院資訊處製作；財團法人民間司法改革基金會備份。
